臺灣高等法院高雄分院刑事附帶民事訴訟判決
原　　　告　王國慶
訴訟代理人　王乙松
被　　　告　蔡靜華
上列被告因妨害婚姻案件（本院100年度上訴字第133號），經原
告提起附帶民事訴訟，請求損害賠償，本院判決如下：
    主  文
被告應給付原告新台幣拾伍萬元，及自民國一百年三月十二日起
至清償日止，按年息百分之五計算之利息。
原告其餘之訴及假執行之聲請均駁回。
    事實及理由    
一、原告王國慶（下稱原告）起訴主張：被告蔡靜華（下稱被告
    ）與原告於民國95年5 月20日結婚，為有配偶之人，其明知
    代號00000000（84年3 月出生，姓名年籍詳卷，下稱Ａ男）
    為14歲以上未滿16歲之人，竟仍基於故意與Ａ男通姦及對14
    歲以上未滿16歲之男子為性交之犯意，分別於98年9 月間某
    日，在其位於屏東縣獅子鄉○路村○路一巷13號住處，及於
    98年11月間某日，在屏東縣枋山鄉楓港村「青楓汽車旅館」
    ，未違反Ａ男之意願，由Ａ男以其性器插入被告性器之方式
    ，與Ａ男為性交通姦行為各1 次，破壞原告之婚姻，致原告
    精神上受有極大之痛苦。爰依侵權行為之法律關係，求為命
    被告給付原告新台幣（下同）40萬元及加計法定遲延利息之
    判決，並陳明願供聲請擔保為假執行宣告。
二、被告則以：原告請求金額過高，無力負擔等語，資為抗辯。
    求為判決駁回原告之訴及假執行之聲請。
三、按附帶民事訴訟之判決，應以刑事訴訟判決所認定之事實為
    據，刑事訴訟法第500 條前段定有明文。本件原告主張被告
    係其配偶，而被告明知其為有配偶之人，且明知Ａ男為14歲
    以上未滿16歲之人，竟仍基於故意與Ａ男通姦及對14歲以上
    未滿16歲之男子為性交之犯意，分別於98 年9月間某日，在
    其位於屏東縣獅子鄉○路村○路一巷13號住處，及於98年11
    月間某日，在屏東縣枋山鄉楓港村「青楓汽車旅館」，未違
    反Ａ男之意願，由Ａ男以其性器插入被告性器之方式，與Ａ
    男為性交通姦行為各1 次等事實，業據被告自承在卷，並經
    本院以100 年度上訴字第133 號刑事判決，依對於14歲以上
    未滿16歲之男子為性交罪（被告所犯對於14歲以上未滿16歲
    之男子為性交罪與通姦罪為想像競合犯之裁判上一罪關係，
    依刑法第55條規定，從一重之對於14歲以上未滿16歲之男子
    為性交罪處斷），分別判處被告有期徒刑5 月（共2 罪）在
    案，有本院上開刑事判決可稽，則原告主張之事實，應堪認
    定。
四、按故意以背於善良風俗之方法，加損害於他人者，負損害賠
    償責任，民法第184 條第1 項後段定有明文；又不法侵害他
    人基於父母、子女或配偶關係之身分法益而情節重大者，被
    害人雖非財產上之損害，亦得請求賠償相當之金額，民法第
    195 條第3 項亦有明文。另民法第184 條第1 項後段規定，
    故意以背於善良風俗之方法加害於他人者，亦應損害賠償責
    任，而通姦之足以破壞夫妻間之共同生活而非法之所許，此
    從公序良俗之觀點可得斷言，不問所侵害係何權利，對於配
    偶之他方應構成共同侵權行為。婚姻係以夫妻之共同生活為
    其目的，配偶應互相協力保持其共同生活之圓滿安全及幸福
    ，而夫妻互守誠實，係為確保其共同生活之圓滿安全及幸福
    之必要條件，故應解為配偶因婚姻契約而互負誠實之義務，
    配偶之一方行為不誠實，破壞共同生活之圓滿安全及幸福者
    ，即為違反因婚姻契約之義務而侵害他方之權利，他方得請
    求損害賠償，亦有最高法院55年度台上字第2053號判例意旨
    可供參酌。
五、經查，被告與Ａ男通姦之事實，既經本院認定如前，則原告
    請求被告賠償，即屬有據。本院審酌原告為68年次，教育程
    度為士官學校畢業，現於外島服役擔任士官長，名下財產有
    股票股利8 筆（給付總額為8,605 元），汽車、田賦、投資
    計14筆（財產總額為1,038,560 元）；被告為70年次，教育
    程度為高中畢業，高中畢業後至結婚前從事美容美髮業，現
    任職於電子工廠，月薪約18,000元，名下財產有汽車、田賦
    計3 筆（財產總額為2,570,560 元）等情，業據兩造自陳在
    卷，並有稅務電子閘門財產所得調件明細表2 份在卷可稽。
    而原告與被告於95年5 月20日結婚，被告於98年9 月間某日
    及98年11月間某日與Ａ男為性交通姦行為，嗣原告與被告於
    99年3 月26日離婚，及被告之通姦行為，在我國之一般社會
    觀念，已足對原告之婚姻及配偶法益造成相當之傷害且情節
    重大，並使原告在精神上受有相當之痛苦等情，認原告請求
    賠償之金額，以15萬元為適當。
六、從而，原告本於侵權行為之法律規定，請求被告給付精神損
    害之金額，在15萬元及及自起訴狀繕本送達之翌日即100 年
    3 月12日起，至清償日止，按年息百分之五計算法定遲延利
    息範圍內，為有理由，應予准許；至逾此範圍之請求，並無
    理由，應予駁回。
七、原告陳明願供擔保聲請為假執行，惟本件命給付部分，因未
    逾150 萬元，依刑事訴訟法第506 條第1 項但書及民事訴訟
    法第466 條第1 項、第3 項規定，不得上訴而告確定，自無
    宣告假執行之必要。至於原告敗訴部分，假執行之聲請即失
    所附麗，自應併予駁回。
據上論結，本件原告之訴為一部有理由，一部無理由，依刑事訴
訟法第502 條第1 項、第2 項，判決如主文。
中    華    民    國   100    年    3     月    31    日
                  刑事第十一庭  審判長法  官  翁慶珍
                                      法  官  石家禎
                                      法  官  孫啟強
以上正本證明與原本無異。
不得上訴。
中    華    民    國   100    年    3     月    31    日
                                      書記官  劉鴻瑛